---
title: "Dor nas costas durante a gravidez"
author: "Guilherme Pazian"
date: "30 de junho de 2017"
header-includes:
- \usepackage{setspace}
- \usepackage{indentfirst}
- \usepackage[utf8]{inputenc}
- \usepackage{mathptmx}
- \usepackage{enumerate}
- \usepackage{url} 
- \usepackage{lipsum}
- \usepackage{multicol}
- \usepackage{float}
- \usepackage{subcaption}
- \usepackage{multirow}
- \usepackage{booktabs}
- \usepackage{longtable}
- \usetheme{CambridgeUS}
- \usecolortheme{spruce}
- \usefonttheme{structurebold}
- \usepackage{graphicx,url}
- \usepackage[normalem]{ulem}
output: beamer_presentation
---
```{r global options, echo=FALSE}
#definindo opções padrões dos chunks
#fig.width = 4.5
#fig.asp=1.618/2
knitr::opts_chunk$set(fig.align='center',fig.path='Figs/', fig.pos="H", echo=FALSE, warning=FALSE, message=FALSE)
#mudando o separador decimal para resultados "printados"
options(OutDec= ",")
```

```{r pacotes e funcoes,echo=FALSE}
#carregando funções
source("funcoes.R")

#pacotes
library(ggplot2)
library(gridExtra) #multiplos gráficos ggplot2
library(grid) #multiplos gráficos ggplot2
library(plyr) #utilizar apply
library(dplyr) ##utilizar apply
library(reshape2) #utilizar a função melt
library(treemap) #graficos tipo treemap
library(xtable) #usar a função para gerar tabelas latex
```

```{r reading the data,cache=TRUE}
dados_base <- read.table(file = "dados-trab.txt")
rotulos <- c("ID","Intensidade Dor","Mês da gravidez onde a dor começou","Idade da paciente","Altura da paciente (m)","Peso da paciente no início da gravidez (kg)","Peso no final da gravidez","Peso do bebê (kg)","Número de filhos anteriores à atual gravidez","A paciente teve dor nas costas em gravidezes anteriores?","Comprimidos e aspirina alivia a dor?","Bolsa de agua quente alivia a dor?","Banho quente alivia a dor?","Almofada atrás da cadeira alivia a dor?","Ficar em pé alivia a dor?","Estar sentada alivia a dor?","Estar deitada alivia a dor?","Caminhar alivia a dor?","Fadiga agrava a dor?","Inclinar-se agrava a dor?","Erguer-se agrava a dor?","Arrumar camas agrava a dor?","Lavar agrava a dor?","Passar roupa agrava a dor?","Uma ação intestinal agrava a dor?","Relações sexuais agrava a dor?","Tosser agrava a dor?","Espirrar agrava a dor?","Virar-se na cama agrava a dor?","Ficar em pé agrava a dor?","Estar sentada agrava a dor?","Estar deitada agrava a dor?","Caminhar agrava a dor?")
colnames(dados_base) <- rotulos

```

#Sumário

- 1.Gravidez;
- 2.Dores nas costas;
- 3.Banco de dados;
- 4.Validação do banco de dados;
- 5.Análise descritiva;
- 6.Conclusão;
- 7.Referências;


# 1.Gravidez

- Mudanças físicas e hormonais;

- Aumento de peso; 

- Mudança do ponto de gravidade;

- Ação dos hormônios que provocam uma frouxidão dos ligamentos musculares;

- Mudança na postura da mulher.
  
# 2.Dores nas costas

- 50% das mulheres grávidas sofrem com dores nas costas;

- 1/3 sofre com dores severas;

- Propor métodos eficazes e
simples para combater/amenizar as dores;

- Medicamentos podem influênciar na saúde e no desenvolvimento do feto. 

# 3.Banco de dados
  
- Investigação feita por Mantle, Greenwood e Currey, (1977);

- 180 mulheres;

- Intensidade da dor nas costas:

"Nada","Nada que chegue a incomodar","Problemática, mas não forte" ou "Forte";

- Identificar associações entre a intensidade da dor nas costas e as demais variáveis.  


```{r insconsistencias}
#tirando inconsistências
dados_base <- filter(dados_base, `A paciente teve dor nas costas em gravidezes anteriores?` != 0)
```

# 4.Validação do banco de dados

- Foi observado um valor para a variável relacionada à dor nas costas em gravidezes anteriores que não têm definição na descrição desta variável;


- Restando assim `r nrow(dados_base)` observações no banco de dados.


```{r inteiro em fator}
#fator

dados <- dados_base
dados$`Intensidade Dor`<- ordered(dados$`Intensidade Dor`, levels = c(0,1,2,3),labels = c("Nada","Não incomoda",
"Problemática", "Forte"))

dados$`Mês da gravidez onde a dor começou` <- ordered(dados$`Mês da gravidez onde a dor começou`)

dados$`Número de filhos anteriores à atual gravidez` <- ordered(dados$`Número de filhos anteriores à atual gravidez`)

dados$`A paciente teve dor nas costas em gravidezes anteriores?` <- ordered(dados$`A paciente teve dor nas costas em gravidezes anteriores?`,levels = c(1,2,3,4), labels = c("Não aplicável","Não","Sim, suave","Sim, forte"))

dados[,11:33] <- apply(dados[,11:33],2,function(x){factor(x,levels = c(0,1),labels = c("Não","Sim"))})

```

```{r Preparacao dos dados para bar_plot}
dados_Nada <- filter(dados, `Intensidade Dor` == "Nada")
dados_Nadaqueincomode <- filter(dados, `Intensidade Dor` == "Não incomoda")
dados_Problematica <- filter(dados, `Intensidade Dor` == "Problemática")
dados_Forte <- filter(dados, `Intensidade Dor` == "Forte")

```

```{r tabela1}
freq <- c(nrow(dados_Nada),nrow(dados_Nadaqueincomode),nrow(dados_Problematica),nrow(dados_Forte))
names(freq) <- c("Nada","Não incomoda",
"Problemática", "Forte")
#freq
```


# 5.Análise descritiva

\begin{table}[H]
\centering
\caption{Tabela de frequências por grupo de intensidade de dor.}
\label{my-label}
\begin{tabular}{@{}ccccc@{}}
\toprule
           & \multirow{2}{*}{Nada} & \multirow{2}{*}{\begin{tabular}[c]{@{}c@{}}Nada que chegue\\ a Incomodar\end{tabular}} & \multirow{2}{*}{\begin{tabular}[c]{@{}c@{}}Problemática,\\ mas não forte\end{tabular}} & \multirow{2}{*}{Forte} \\
           &                       &                                                                                        &                                                                                        &                        \\ \cmidrule(l){2-5} 
Frequência & 4                     & 70                                                                                     & 55                                                                                     & 25                     \\ \bottomrule
\end{tabular}
\end{table}  

#5.Idade


```{r box_idade, fig.width = 4.5,fig.asp=1.618/2.5}
box_idade <- ggplot(data = dados,mapping = aes(x = `Intensidade Dor`, y=  `Idade da paciente`)) + geom_boxplot()  + theme_light() + theme(axis.text.x = element_text(angle = 15,hjust = 1,size = 10))
box_idade
```

# 5.Altura
```{r box_altura,fig.width = 4.5,fig.asp=1.618/2.5}
box_altura <- ggplot(data = dados,mapping = aes(x = `Intensidade Dor`, y=  `Altura da paciente (m)`)) + geom_boxplot() + theme_light() + theme(axis.text.x = element_text(angle = 15,hjust = 1,size = 10))
box_altura
```

# 5.Peso no fim da gravidez

```{r fig.width = 4.5,fig.asp=1.618/2.5}
box_PesoDepois <- ggplot(data = dados,mapping = aes(x = `Intensidade Dor`, y=  `Peso no final da gravidez`)) + geom_boxplot() + theme_light() + theme(axis.text.x = element_text(angle = 15,hjust = 1)) + ylab("Peso fim da gravidez (kg)")
box_PesoDepois
```

# 5.Mês da gravidez que a a dor começou

```{r fig.width = 4.5,fig.asp=1.618/2.5}
bar_mescomecou_nada <- ggplot(data = dados_Nada)   + facet_wrap(~`Intensidade Dor` , nrow = 2) +  geom_bar(mapping = aes(x = `Mês da gravidez onde a dor começou`,y = (..count..)/sum(..count..))) + theme_minimal() + ylab("%") + ylim(c(0,1)) + xlab("")
bar_mescomecou_Nadaqueincomode <- ggplot(data = dados_Nadaqueincomode) + facet_wrap(~`Intensidade Dor` , nrow = 2) +  geom_bar(mapping = aes(x = `Mês da gravidez onde a dor começou`,y = (..count..)/sum(..count..))) + theme_minimal() + ylab("%") + ylim(c(0,.6)) + xlab("")
bar_mescomecou_Problematica <- ggplot(data = dados_Problematica)  + facet_wrap(~`Intensidade Dor` , nrow = 2) + geom_bar(mapping = aes(x = `Mês da gravidez onde a dor começou`,y = (..count..)/sum(..count..))) + theme_minimal() + ylab("%") + ylim(c(0,.6)) + xlab("")
bar_mescomecou_Forte <- ggplot(data = dados_Forte)  + facet_wrap(~`Intensidade Dor` , nrow = 2) +  geom_bar(mapping = aes(x = `Mês da gravidez onde a dor começou`,y = (..count..)/sum(..count..))) + theme_minimal() + ylab("%") + ylim(c(0,.6)) + xlab("")

#bar_mescomecou_nada são todos os mesmos valores, por isso não entro esse grafico no trabalho.

bar_mescomecou <- grid.arrange(bar_mescomecou_Nadaqueincomode,bar_mescomecou_Problematica,bar_mescomecou_Forte, ncol = 3)
```

# 5.Número de filhos anteriores

```{r fig.width = 4.5,fig.asp=1.618/2.5}


bar_nfilhos_nada <- ggplot(data = dados_Nada)  + facet_wrap(~`Intensidade Dor` , nrow = 2) + geom_bar(mapping = aes(x = `Número de filhos anteriores à atual gravidez`,y = (..count..)/sum(..count..))) + theme_minimal() + ylab("%") + ylim(c(0,.75)) + xlab("")
bar_nfilhos_Nadaqueincomode <- ggplot(data = dados_Nadaqueincomode)  + facet_wrap(~`Intensidade Dor` , nrow = 2) + geom_bar(mapping = aes(x = `Número de filhos anteriores à atual gravidez`,y = (..count..)/sum(..count..))) + theme_minimal() + ylab("%") + ylim(c(0,.75))  + xlab("")
bar_nfilhos_Problematica <- ggplot(data = dados_Problematica)  + facet_wrap(~`Intensidade Dor` , nrow = 2) + geom_bar(mapping = aes(x = `Número de filhos anteriores à atual gravidez`,y = (..count..)/sum(..count..))) + theme_minimal() + ylab("%") + ylim(c(0,.75)) + xlab("")
bar_nfilhos_Forte <- ggplot(data = dados_Forte)  + facet_wrap(~`Intensidade Dor` , nrow = 2) + geom_bar(mapping = aes(x = `Número de filhos anteriores à atual gravidez`,y = (..count..)/sum(..count..))) + theme_minimal() + ylab("%") + ylim(c(0,.75)) + xlab("")


bar_nfilhos <- grid.arrange(bar_nfilhos_nada,bar_nfilhos_Nadaqueincomode,bar_nfilhos_Problematica,bar_nfilhos_Forte, ncol = 2)
```


# 5.Dor em gravidezes anteriores?

```{r fig.width = 4.5,fig.asp=1.618/2.5}

bar_doranterior_nada <- ggplot(data = dados_Nada)  + facet_wrap(~`Intensidade Dor` , nrow = 2) + geom_bar(mapping = aes(x = `A paciente teve dor nas costas em gravidezes anteriores?`,y = (..count..)/sum(..count..))) + theme_minimal() + ylab("%") + ylim(c(0,.8))  + xlab("") + theme(axis.text.x = element_text(angle = 15,hjust = 1))
bar_doranterior_Nadaqueincomode <- ggplot(data = dados_Nadaqueincomode)  + facet_wrap(~`Intensidade Dor` , nrow = 2) + geom_bar(mapping = aes(x = `A paciente teve dor nas costas em gravidezes anteriores?`,y = (..count..)/sum(..count..))) + theme_minimal() + ylab("%") + ylim(c(0,.8))  + xlab("") + theme(axis.text.x = element_text(angle = 15,hjust = 1))
bar_doranterior_Problematica <- ggplot(data = dados_Problematica)  + facet_wrap(~`Intensidade Dor` , nrow = 2) + geom_bar(mapping = aes(x = `A paciente teve dor nas costas em gravidezes anteriores?`,y = (..count..)/sum(..count..))) + theme_minimal() + ylab("%") + ylim(c(0,.8))  + xlab("") + theme(axis.text.x = element_text(angle = 15,hjust = 1))
bar_doranterior_Forte <- ggplot(data = dados_Forte)  + facet_wrap(~`Intensidade Dor` , nrow = 2) + geom_bar(mapping = aes(x = `A paciente teve dor nas costas em gravidezes anteriores?`,y = (..count..)/sum(..count..))) + theme_minimal() + ylab("%") + ylim(c(0,.8))  + xlab("") + theme(axis.text.x = element_text(angle = 15,hjust = 1))

bar_doranterior <-grid.arrange(bar_doranterior_nada,bar_doranterior_Nadaqueincomode,bar_doranterior_Problematica,bar_doranterior_Forte, ncol = 2)
```



```{r preparacao dos dados para calcular proporcoes}
#novos rotulos para não ficar duas linhas com o mesmo nome
rotulos2 <- c("ID","Intensidade Dor","Mês da gravidez onde a dor começou","Idade da paciente","Altura da paciente (m)","Peso da paciente no início da gravidez (kg)","Peso no final da gravidez","Peso do bebê (kg)","Número de filhos anteriores à atual gravidez","A paciente teve dor nas costas em gravidezes anteriores?","Comprimidos e aspirina(a)","Bolsa de agua quente(a)","Banho quente(a)","Almofada atrás da cadeira(a)","Ficar em pé(a)","Estar sentada(a)","Estar deitada(a)","Caminhar(a)","Fadiga","Inclinar-se","Erguer-se","Arrumar camas","Lavar","Passar roupa","Uma ação intestinal","Relações sexuais","Tosser","Espirrar","Virar-se na cama","Ficar em pé","Estar sentada","Estar deitada","Caminhar")
colnames(dados_base) <- rotulos2
#dados com números (dados_nada estão como fatores)
dados_Nada2 <- filter(dados_base, `Intensidade Dor` == 0)
dados_Nadaqueincomode2 <- filter(dados_base, `Intensidade Dor` == 1)
dados_Problematica2 <- filter(dados_base, `Intensidade Dor` == 2)
dados_Forte2 <- filter(dados_base, `Intensidade Dor` == 3)
```



```{r preparacao dos dados alivia para calcular proporcoes}
proporcao <- function(x){  return(c(soma = sum(x),n = length(x),p = sum(x)/length(x)))}

tb_Forte_alivia <- apply(dados_Forte2[,11:18],2, proporcao)
ordem_Forte_alivia <- order(tb_Forte_alivia[3,]) #ordem crescente dos p
tb_Forte_ordem_alivia <- tb_Forte_alivia[,ordem_Forte_alivia]

tb_Problematica_alivia <- apply(dados_Problematica2[,11:18],2, proporcao)
tb_Problematica_alivia <- tb_Problematica_alivia[,ordem_Forte_alivia]

tb_Nadaqueincomode_alivia <- apply(dados_Nadaqueincomode2[,11:18],2, proporcao)
tb_Nadaqueincomode_alivia <- tb_Nadaqueincomode_alivia[,ordem_Forte_alivia]

tabela_proporcao_alivia <- cbind(tb_Nadaqueincomode_alivia[3,],tb_Problematica_alivia[3,], tb_Forte_alivia[3,])
colnames(tabela_proporcao_alivia) <- c("Nada que incomode","Problemática","Forte")
#só para tirar o (a) dos nomes, agora não terá problema com repetições
rownames(tabela_proporcao_alivia) <- c("Ficar em pé","Caminhar","Bolsa de agua quente","Estar sentada","Banho quente","Estar deitada","Comprimidos e aspirina","Almofada atrás da cadeira")
```

```{r preparacao dos dados agrava para calcular propocoes}
tb_Forte_agrava <- apply(dados_Forte2[,19:33],2, proporcao)
ordem_Forte_agrava <- order(tb_Forte_agrava[3,]) #ordem crescente dos p
tb_Forte_ordem_agrava <- tb_Forte_agrava[,ordem_Forte_agrava]

tb_Problematica_agrava <- apply(dados_Problematica2[,19:33],2, proporcao)
tb_Problematica_agrava <- tb_Problematica_agrava[,ordem_Forte_agrava]

tb_Nadaqueincomode_agrava <- apply(dados_Nadaqueincomode2[,19:33],2, proporcao)
tb_Nadaqueincomode_agrava <- tb_Nadaqueincomode_agrava[,ordem_Forte_agrava]

tabela_proporcao_agrava <- cbind(tb_Nadaqueincomode_agrava[3,],tb_Problematica_agrava[3,], tb_Forte_agrava[3,])
colnames(tabela_proporcao_agrava) <- c("Nada que incomode","Problemática","Forte")
```

```{r preparacao dos dados agrava para treemaps}
agrava <- melt(tabela_proporcao_agrava)
agrava <- cbind(agrava)
colnames(agrava) <- c("Pergunta","Intensidade dor","Proporção de sim")
```

```{r preparacao dos dados alivia para treemaps}
alivia <- melt(tabela_proporcao_alivia)
colnames(alivia) <- c("Pergunta","Intensidade dor","Proporção de sim")
```


```{r preparacao dos dados para calcular proporcoes totais}
proptotal_agrava <- apply(dados_base[,19:33],2,function(x){return(sum(x)/length(x))})
proptotal_agrava <- proptotal_agrava[ordem_Forte_agrava]
p <-  as.character(agrava[1:length(proptotal_agrava),1])
proptotal_agrava <- data.frame(cbind(proptotal_agrava,1))
proptotal_agrava[,2] <- p
colnames(proptotal_agrava) <- c("Proporção Total de sim","Pergunta")


proptotal_alivia <-  apply(dados_base[,11:18],2,function(x){return(sum(x)/length(x))})

proptotal_alivia <- proptotal_alivia[ordem_Forte_alivia]
p <- as.character(alivia[1:length(proptotal_alivia),1])
proptotal_alivia <- data.frame(cbind(as.double(proptotal_alivia),1))
proptotal_alivia[,2] <- p
colnames(proptotal_alivia) <- c("Proporção Total de sim","Pergunta")
```


# 5.Fatores que aliviam a dor

```{r  fig.width = 4.5,fig.asp=1.618/2.5}
#mapa de arvore

#mapping = c(min(values), mean(range(values)), max(values))
treemap_proptotal_alivia <- treemap(proptotal_alivia, #Your data frame object
        index="Pergunta",  #A list of your categorical variables
        vSize = "Proporção Total de sim",  #This is your quantitative variable
        #type= "values",
        vColor = "Proporção Total de sim",
        #value = 1,
        type= "value",#Type sets the organization and color scheme of your treemap
        range = c(0,.35),
        palette = gray.colors(8,start = 0.05,end = 1,gamma = .5),  #Select your color palette from the RColorBrewer presets or make your own. 
        #palette = "#FFFFFF", # para ficar branco usei o comando "gray(1)"
        #type = "value",
        #mapping = c(, 0, 0),
        #range = c(0,1),
        n = 6,
        title="Aliviam a dor em geral", #Customize your title
        fontsize.title = 12 #Change the font size of the title
        )
#treemap_proptotal_alivia
```

# 5.Fatores que alivia a dor - "Nada que Incomode"

```{r fig.width = 4.5,fig.asp=1.618/2.5}
#mapa de arvore para cada nível de dor para alivia a dor nível nada que incomode
alivia_nadaqueincomode <- filter(alivia, `Intensidade dor` == "Nada que incomode")


treemap_alivia_nadaqueincomode <- treemap(alivia_nadaqueincomode, #Your data frame object
        index=c("Pergunta"),  #A list of your categorical variables
        vSize = "Proporção de sim",  #This is your quantitative variable
        #type= "values",
        vColor = "Proporção de sim",
        #value = 1,
        type = "value",
        #type= "categorical",#Type sets the organization and color scheme of your treemap
        range = c(0,.25),
        palette = gray.colors(8,start = 0.1,end = 1,gamma = 3),  #Select your color palette from the RColorBrewer presets or make your own. 
        #palette = "#FFFFFF", # para ficar branco usei o comando "gray(1)"
        #type = "value",
        #mapping = c(, 0, 0),
        #range = c(0,1),
        n = 8,
        title="Aliviam a dor para nível de dor 'Nada que incomode'", #Customize your title
        fontsize.title = 12 #Change the font size of the title
        )
#treemap_alivia_nadaqueincomode
```

# 5.Alivia - "Problemática"

```{r fig.width = 4.5,fig.asp=1.618/2.5}
#mapa de arvore para cada nível de dor para alivia a dor nível 'Problemática'
alivia_problematica <- filter(alivia, `Intensidade dor` == "Problemática")


treemap_alivia_problematica <- treemap(alivia_problematica, #Your data frame object
        index=c("Pergunta"),  #A list of your categorical variables
        vSize = "Proporção de sim",  #This is your quantitative variable
        #type= "values",
        vColor = "Proporção de sim",
        #value = 1,
        type = "value",
        #type= "categorical",#Type sets the organization and color scheme of your treemap
        range = c(0,.55),
        palette = gray.colors(8,start = 0.1,end = 1,gamma = 3),  #Select your color palette from the RColorBrewer presets or make your own. 
        #palette = "#FFFFFF", # para ficar branco usei o comando "gray(1)"
        #type = "value",
        #mapping = c(, 0, 0),
        #range = c(0,1),
        n = 8,
        title="Aliviam a dor para nível de dor 'Problemática'", #Customize your title
        fontsize.title = 12 #Change the font size of the title
        )
#treemap_alivia_problematica
```

# 5.Alivia - "Forte"

```{r fig.width = 4.5,fig.asp=1.618/2.5}
#mapa de arvore para cada nível de dor para alivia a dor nível 'Forte'
alivia_forte <- filter(alivia, `Intensidade dor` == "Forte")


treemap_alivia_forte <- treemap(alivia_forte, #Your data frame object
        index=c("Pergunta"),  #A list of your categorical variables
        vSize = "Proporção de sim",  #This is your quantitative variable
        #type= "values",
        vColor = "Proporção de sim",
        #value = 1,
        type = "value",
        #type= "categorical",#Type sets the organization and color scheme of your treemap
        range = c(0,.45),
        palette = gray.colors(8,start = 0.00,end = 1,gamma = 1),  #Select your color palette from the RColorBrewer presets or make your own. 
        #palette = "#FFFFFF", # para ficar branco usei o comando "gray(1)"
        #type = "value",
        #mapping = c(, 0, 0),
        #range = c(0,1),
        n = 8,
        title="Aliviam a dor para nível de dor 'Forte'", #Customize your title
        fontsize.title = 12 #Change the font size of the title
        )
#treemap_alivia_forte
```



# 5.Agrava

```{r fig.width = 4.5,fig.asp=1.618/2.5}
treemap_proptotal_agrava <- treemap(proptotal_agrava, #Your data frame object
        index="Pergunta",  #A list of your categorical variables
        vSize = "Proporção Total de sim",  #This is your quantitative variable
        #type= "values",
        vColor = "Proporção Total de sim",
        #value = 1,
        type= "value",#Type sets the organization and color scheme of your treemap
        range = c(0,.35),
        palette = gray.colors(8,start = 0.05,end = 1,gamma = .5),  #Select your color palette from the RColorBrewer presets or make your own. 
        #palette = "#FFFFFF", # para ficar branco usei o comando "gray(1)"
        #type = "value",
        #mapping = c(, 0, 0),
        #range = c(0,1),
        n = 6,
        title="Agravam a dor em Geral", #Customize your title
        fontsize.title = 12 #Change the font size of the title
        )
#treemap_proptotal_agrava
```


# 5.Agrava - "Nada que Incomode"

```{r fig.width = 4.5,fig.asp=1.618/2.5}

#mapa de arvore para cada nível de dor para agrava a dor nível nada que incomode

agrava_nadaqueincomode <- filter(agrava, `Intensidade dor` == "Nada que incomode")


treemap_agrava_nadaqueincomode <- treemap(agrava_nadaqueincomode, #Your data frame object
        index=c("Pergunta"),  #A list of your categorical variables
        vSize = "Proporção de sim",  #This is your quantitative variable
        #type= "values",
        vColor = "Proporção de sim",
        #value = 1,
        type = "value",
        #type= "categorical",#Type sets the organization and color scheme of your treemap
        range = c(0,.15),
        palette = gray.colors(8,start = 0.1,end = 1,gamma = 3),  #Select your color palette from the RColorBrewer presets or make your own. 
        #palette = "#FFFFFF", # para ficar branco usei o comando "gray(1)"
        #type = "value",
        #mapping = c(, 0, 0),
        #range = c(0,1),
        n = 13,
        title="Agravam a dor para nível de dor 'Nada que incomode'", #Customize your title
        fontsize.title = 12 #Change the font size of the title
        )
```

# 5.Agrava - "Problemática"

```{r fig.width = 4.5,fig.asp=1.618/2.5}
#mapa de arvore para cada nível de dor para agrava a dor nível 'Problemática'
agrava_problematica <- filter(agrava, `Intensidade dor` == "Problemática")


treemap(agrava_problematica, #Your data frame object
        index=c("Pergunta"),  #A list of your categorical variables
        vSize = "Proporção de sim",  #This is your quantitative variable
        #type= "values",
        vColor = "Proporção de sim",
        #value = 1,
        type = "value",
        #type= "categorical",#Type sets the organization and color scheme of your treemap
        range = c(0,.45),
        palette = gray.colors(8,start = 0.1,end = 1,gamma = 3),  #Select your color palette from the RColorBrewer presets or make your own. 
        #palette = "#FFFFFF", # para ficar branco usei o comando "gray(1)"
        #type = "value",
        #mapping = c(, 0, 0),
        #range = c(0,1),
        n = 13,
        title="Agravam a dor para nível de dor 'Problemática'", #Customize your title
        fontsize.title = 12 #Change the font size of the title
        )
```

# 5.Agrava - "Forte"

```{r  fig.width = 4.5,fig.asp=1.618/2.5}
#mapa de arvore para cada nível de dor para agrava a dor nível 'Forte'
agrava_forte <- filter(agrava, `Intensidade dor` == "Forte")


treemap(agrava_forte, #Your data frame object
        index=c("Pergunta"),  #A list of your categorical variables
        vSize = "Proporção de sim",  #This is your quantitative variable
        #type= "values",
        vColor = "Proporção de sim",
        #value = 1,
        type = "value",
        #type= "categorical",#Type sets the organization and color scheme of your treemap
        range = c(0,.45),
        palette = gray.colors(8,start = 0.1,end = 1,gamma = 3),  #Select your color palette from the RColorBrewer presets or make your own. 
        #palette = "#FFFFFF", # para ficar branco usei o comando "gray(1)"
        #type = "value",
        #mapping = c(, 0, 0),
        #range = c(0,1),
        n = 13,
        title="Agravam a dor para nível de dor 'Forte'", #Customize your title
        fontsize.title = 12 #Change the font size of the title
        )
```


# 6.Conclusões

- Idade
- Altura
- Peso no fim da gravidez
- Mês de Início da dor
- Número de filhos anteriores
- Dor nas costas em gravidezes anteriores 


# 7.Referências

1 - Pregnancy-related low back pain
P Katonis-A Kampouroglou-A Aggelopoulos-K Kakavelakis-S Lykoudis-A Makrigiannakis-K Alpantaki - https://www.ncbi.nlm.nih.gov/pmc/articles/PMC3306025/ (acesso em 29/06/2017)

2 - Intrauterine exposure to mild analgesics is a risk factor for development of male reproductive disorders in human and rat
David Kristensen-Ulla Hass-Laurianne Lesné-Grete Lottrup - https://academic.oup.com/humrep/article-lookup/doi/10.1093/humrep/deq323 (acesso em 29/06/2017)



