---
title: ""
geometry: textwidth=18cm,textheight=24cm
lang: pt-br
header-includes:
- \usepackage{setspace}
- \usepackage{indentfirst}
- \usepackage[utf8]{inputenc}
- \usepackage{mathptmx}
- \usepackage{enumerate}
- \usepackage{url} 
- \usepackage{lipsum}
- \usepackage{multicol}
output:
  pdf_document:
  html_document: default
  fig_caption: yes
  mainfont: Times New Roman
fontsize: 10bp
---

\begin{titlepage}
\begin{center}
\thispagestyle{empty}
\begin{figure}[!htb]
\begin{center}
\begin{minipage}[b]{0.5\linewidth}
\begin{center}
\end{center}
\end{minipage}
\begin{minipage}[b]{0.7\linewidth}
\begin{center}
\vspace*{1cm}
 {\large \bf Universidade Estadual de Campinas\\[5pt]
Instituto de Matemática, Estatística e Computação Cientifica\\[3pt]
Departamento de Estatística}
\end{center}
\end{minipage}
\end{center}
\end{figure}
\vspace*{\stretch{1}}
\begin{center}
\vspace*{5cm}
{\huge \bf Dor nas costas durante a gravidez \\[7pt]
Relatório Técnico\\[5pt]
}
\end{center}
\vspace*{\stretch{1}}
\begin{center}
\vspace*{4cm}
{\Large \bf Guilherme Pazian  RA:160323\break
}\\[3pt]
{\large \bf Professor: Mauricio Zevallos \\[5pt]
ME610}\\[5pt]
\end{center}
\vspace*{\stretch{1}}
\centerline{\bf Campinas-SP, 30 de Junho de 2017}
\vspace*{\stretch{1}}
\end{center}
\end{titlepage}

\onehalfspacing
\newpage

```{r echo=FALSE}
#mudando o separador decimal para resultados "printados"
options(OutDec= ",")

#carregando funções
source("funcoes.R")
```

```{r, echo=FALSE}
#definindo opções padrões dos chunks
knitr::opts_chunk$set(fig.width=7, fig.height=3.5, fig.align='center', echo=FALSE, warning=FALSE, message=FALSE)
```

1 Número do paciente  
2 Intensidade da dor nas costas:  
"Nada"(0), "Nada que chegue a incomodar"(1),
"Problemática, mas não forte (2)", "Forte"(3)  
3 Mês da gravidez onde a dor começou  
4 Idade da paciente em anos  
5 Altura da paciente em metros  
6 Peso da paciente no início da gravidez em quilogramas  
7 Peso no final da gravidez  
8 Peso do bebê em quilogramas  
9 Número de filhos anteriores à atual gravidez  
10 A paciente teve dor nas costas em gravidezes anteriores?  
"Não aplicável"(1), "Não"(2), "Sim, suave"(3), "Sim, forte"(4)  
11-18 Factores que aliviam a dor nas costas: "Não"(0), "Sim"(1)  
11 Comprimidos e aspirina  
12 Bolsa de agua quente  
13 Banho quente  
14 Almofada atrás da cadeira  
15 Ficar em pé  
16 Estar sentada  
17 Estar deitada  
18 Caminhar  
19-33 Fatores que agravam a dor: "Não"(0), "Sim"(1)  
19 Fadiga  
20 Inclinar-se  
21 Erguer-se  
22 Arrumar camas  
23 Lavar  
24 Passar roupa  
25 Uma ação intestinal  
26 Relações sexuais  
27 Tosser  
28 Espirrar  
29 Virar-se na cama  
30 Ficar em pé  
31 Estar sentada  
32 Estar deitada  
33 Caminhar  

```{r,cache=TRUE}
dados_base <- read.table(file = "dados-trab.txt")
rotulos <- c("ID","Intensidade Dor","Mês da gravidez onde a dor começou","Idade da paciente","Altura da paciente (m)","Peso da paciente no início da gravidez (kg)","Peso no final da gravidez","Peso do bebê (kg)","Número de filhos anteriores à atual gravidez","A paciente teve dor nas costas em gravidezes anteriores?","Comprimidos e aspirina alivia a dor?","Bolsa de agua quente alivia a dor?","Banho quente alivia a dor?","Almofada atrás da cadeira alivia a dor?","Ficar em pé alivia a dor?","Estar sentada alivia a dor?","Estar deitada alivia a dor?","Caminhar alivia a dor?","Fadiga agrava a dor?","Inclinar-se agrava a dor?","Erguer-se agrava a dor?","Arrumar camas agrava a dor?","Lavar agrava a dor?","Passar roupa agrava a dor?","Uma ação intestinal agrava a dor?","Relações sexuais agrava a dor?","Tosser agrava a dor?","Espirrar agrava a dor?","Virar-se na cama agrava a dor?","Ficar em pé agrava a dor?","Estar sentada agrava a dor?","Estar deitada agrava a dor?","Caminhar agrava a dor?")
colnames(dados_base) <- rotulos

```





```{r}
#Análise descritiva
#para saber se existem dados inconsistentes 

a1 <- summary(dados_base[,2:10])
library(dplyr)
#tirando inconsistências
dados_base <- filter(dados_base, `A paciente teve dor nas costas em gravidezes anteriores?` != 0)


#somente pra vizualizar
a2 <- boxplot(dados_base$`Peso da paciente no início da gravidez (kg)`)
a2.1 <- apply(dados_base[,11:33],2,function(x){sum(x)/length(x)})
a3 <- as.vector(c(rep(0,10),a2.1))
names(a3) <- rotulos
proporcao_de1 <- a3[11:33]
#filtrando as variáveis com proporção de 1 menores que 10%
dados_sem_menor.1 <- rbind(a3,dados_base)
dados_sem_menor.1[,11:33] <- apply(dados_sem_menor.1[,11:33], 2, function(x){if(x[1]>0.1) x })
dados_sem_menor.1 <- dados_sem_menor.1[-1,]

```

```{r}
#fator

dados <- dados_base
dados$`Intensidade Dor`<- ordered(dados$`Intensidade Dor`, levels = c(0,1,2,3),labels = c("Nada","Nada que chegue a incomodar",
"Problemática, mas não forte", "Forte"))

dados$`Mês da gravidez onde a dor começou` <- ordered(dados$`Mês da gravidez onde a dor começou`)

dados$`Número de filhos anteriores à atual gravidez` <- ordered(dados$`Número de filhos anteriores à atual gravidez`)

dados$`A paciente teve dor nas costas em gravidezes anteriores?` <- ordered(dados$`A paciente teve dor nas costas em gravidezes anteriores?`,levels = c(1,2,3,4), labels = c("Não aplicável","Não","Sim, suave","Sim, forte"))

dados[,11:33] <- apply(dados[,11:33],2,function(x){factor(x,levels = c(0,1),labels = c("Não","Sim"))})

```

#Validação dos dados

```{r}
library(ggplot2)
box_idade <- ggplot(data = dados,mapping = aes(x = `Intensidade Dor`, y=  `Idade da paciente`)) + geom_boxplot()  + theme_light() + theme(axis.text.x = element_text(angle = 15,hjust = 1))
box_idade
```
```{r}
#anova para médias idade mãe pelos grupos de Intensidade de dor
fit_idade <- lm(data = dados, `Idade da paciente`~`Intensidade Dor`)
#anova(fit_idade)
tbl_anova_idade <- tbl_anova_intens_dor(fit_idade)
```
`r tbl_anova_idade`

```{r}
box_altura <- ggplot(data = dados,mapping = aes(x = `Intensidade Dor`, y=  `Altura da paciente (m)`)) + geom_boxplot() + theme_light() + theme(axis.text.x = element_text(angle = 15,hjust = 1))
box_altura
```

```{r}
#anova para médias Altura da mãe pelos grupos de Intensidade de dor
fit_altura <- lm(data = dados, `Altura da paciente (m)`~`Intensidade Dor`)
#anova(fit_altura)
tbl_anova_altura <- tbl_anova_intens_dor(fit_altura)
```
`r tbl_anova_altura`

```{r}
box_PesoAntes <- ggplot(data = dados,mapping = aes(x = `Intensidade Dor`, y=  `Peso da paciente no início da gravidez (kg)`)) + geom_boxplot() + theme_light() + theme(axis.text.x = element_text(angle = 15,hjust = 1))
box_PesoAntes
```


```{r}
#anova para médias Peso da mãe antes pelos grupos de Intensidade de dor
fit_PesoAntes <- lm(data = dados, `Peso da paciente no início da gravidez (kg)`~`Intensidade Dor`)
#anova(fit_PesoAntes)
tbl_anova_PesoAntes <- tbl_anova_intens_dor(fit_PesoAntes)
```
`r tbl_anova_PesoAntes`

```{r}
box_PesoDepois <- ggplot(data = dados,mapping = aes(x = `Intensidade Dor`, y=  `Peso no final da gravidez`)) + geom_boxplot() + theme_light() + theme(axis.text.x = element_text(angle = 15,hjust = 1))
box_PesoDepois
```

```{r}
#anova para médias Peso da mãe Depois pelos grupos de Intensidade de dor
fit_PesoDepois <- lm(data = dados, `Peso no final da gravidez`~`Intensidade Dor`)
#anova(fit_PesoDepois)
tbl_anova_PesoDepois <- tbl_anova_intens_dor(fit_PesoDepois)
```

`r tbl_anova_PesoDepois`

```{r}
box_PesoBebe <- ggplot(data = dados,mapping = aes(x = `Intensidade Dor`, y=  `Peso do bebê (kg)`)) + geom_boxplot() + theme_light() + theme(axis.text.x = element_text(angle = 15,hjust = 1))
box_PesoBebe
```

```{r}
#anova para médias Peso da mãe Depois pelos grupos de Intensidade de dor
fit_PesoBebe <- lm(data = dados, `Peso do bebê (kg)`~`Intensidade Dor`)
#anova(fit_PesoBebe)
tbl_anova_PesoBebe <- tbl_anova_intens_dor(fit_PesoBebe)
```
`r tbl_anova_PesoBebe`

```{r}
dados_Nada <- filter(dados, `Intensidade Dor` == "Nada")
dados_Nadaqueincomode <- filter(dados, `Intensidade Dor` == "Nada que chegue a incomodar")
dados_Problematica <- filter(dados, `Intensidade Dor` == "Problemática, mas não forte")
dados_Forte <- filter(dados, `Intensidade Dor` == "Forte")
```


```{r}


bar_mescomecou_nada <- ggplot(data = dados_Nada)  + facet_wrap(~`Intensidade Dor` , nrow = 2) + geom_bar(mapping = aes(x = `Mês da gravidez onde a dor começou`,y = (..count..)/sum(..count..))) + theme_minimal() + ylab("Proporção de casos") + ylim(c(0,1))
bar_mescomecou_Nadaqueincomode <- ggplot(data = dados_Nadaqueincomode)  + facet_wrap(~`Intensidade Dor` , nrow = 2) + geom_bar(mapping = aes(x = `Mês da gravidez onde a dor começou`,y = (..count..)/sum(..count..))) + theme_minimal() + ylab("Proporção de casos") + ylim(c(0,1))
bar_mescomecou_Problematica <- ggplot(data = dados_Problematica)  + facet_wrap(~`Intensidade Dor` , nrow = 2) + geom_bar(mapping = aes(x = `Mês da gravidez onde a dor começou`,y = (..count..)/sum(..count..))) + theme_minimal() + ylab("Proporção de casos") + ylim(c(0,1))
bar_mescomecou_Forte <- ggplot(data = dados_Forte)  + facet_wrap(~`Intensidade Dor` , nrow = 2) + geom_bar(mapping = aes(x = `Mês da gravidez onde a dor começou`,y = (..count..)/sum(..count..))) + theme_minimal() + ylab("Proporção de casos") + ylim(c(0,1))


library(gridExtra)
library(grid)
grid.arrange(bar_mescomecou_nada,bar_mescomecou_Nadaqueincomode,bar_mescomecou_Problematica,bar_mescomecou_Forte, ncol = 2)

```

```{r}


bar_nfilhos_nada <- ggplot(data = dados_Nada)  + facet_wrap(~`Intensidade Dor` , nrow = 2) + geom_bar(mapping = aes(x = `Número de filhos anteriores à atual gravidez`,y = (..count..)/sum(..count..))) + theme_minimal() + ylab("Proporção de casos") + ylim(c(0,1)) + xlab("Nº de filhos anteriores")
bar_nfilhos_Nadaqueincomode <- ggplot(data = dados_Nadaqueincomode)  + facet_wrap(~`Intensidade Dor` , nrow = 2) + geom_bar(mapping = aes(x = `Número de filhos anteriores à atual gravidez`,y = (..count..)/sum(..count..))) + theme_minimal() + ylab("Proporção de casos") + ylim(c(0,1)) + xlab("Nº de filhos anteriores")
bar_nfilhos_Problematica <- ggplot(data = dados_Problematica)  + facet_wrap(~`Intensidade Dor` , nrow = 2) + geom_bar(mapping = aes(x = `Número de filhos anteriores à atual gravidez`,y = (..count..)/sum(..count..))) + theme_minimal() + ylab("Proporção de casos") + ylim(c(0,1)) + xlab("Nº de filhos anteriores")
bar_nfilhos_Forte <- ggplot(data = dados_Forte)  + facet_wrap(~`Intensidade Dor` , nrow = 2) + geom_bar(mapping = aes(x = `Número de filhos anteriores à atual gravidez`,y = (..count..)/sum(..count..))) + theme_minimal() + ylab("Proporção de casos") + ylim(c(0,1)) + xlab("Nº de filhos anteriores")


library(gridExtra)
library(grid)
grid.arrange(bar_nfilhos_nada,bar_nfilhos_Nadaqueincomode,bar_nfilhos_Problematica,bar_nfilhos_Forte, ncol = 2)

```


```{r}

bar_doranterior_nada <- ggplot(data = dados_Nada)  + facet_wrap(~`Intensidade Dor` , nrow = 2) + geom_bar(mapping = aes(x = `A paciente teve dor nas costas em gravidezes anteriores?`,y = (..count..)/sum(..count..))) + theme_minimal() + ylab("Proporção de casos") + ylim(c(0,1)) + xlab("Dor nas costas em gravidezes anteriores?")
bar_doranterior_Nadaqueincomode <- ggplot(data = dados_Nadaqueincomode)  + facet_wrap(~`Intensidade Dor` , nrow = 2) + geom_bar(mapping = aes(x = `A paciente teve dor nas costas em gravidezes anteriores?`,y = (..count..)/sum(..count..))) + theme_minimal() + ylab("Proporção de casos") + ylim(c(0,1)) + xlab("Dor nas costas em gravidezes anteriores?")
bar_doranterior_Problematica <- ggplot(data = dados_Problematica)  + facet_wrap(~`Intensidade Dor` , nrow = 2) + geom_bar(mapping = aes(x = `A paciente teve dor nas costas em gravidezes anteriores?`,y = (..count..)/sum(..count..))) + theme_minimal() + ylab("Proporção de casos") + ylim(c(0,1)) + xlab("Dor nas costas em gravidezes anteriores?")
bar_doranterior_Forte <- ggplot(data = dados_Forte)  + facet_wrap(~`Intensidade Dor` , nrow = 2) + geom_bar(mapping = aes(x = `A paciente teve dor nas costas em gravidezes anteriores?`,y = (..count..)/sum(..count..))) + theme_minimal() + ylab("Proporção de casos") + ylim(c(0,1)) + xlab("Dor nas costas em gravidezes anteriores?")


library(gridExtra)
library(grid)
grid.arrange(bar_doranterior_nada,bar_doranterior_Nadaqueincomode,bar_doranterior_Problematica,bar_doranterior_Forte, ncol = 2)

```
#Análise exploratória

Separando para cada intensidade de dor, Fazer gráficos do Tipo Histograma ou gráfico de barras para:  
- Mês da gravidez onde a dor começou  OK  
- Números de filhos anteriores  OK  
- A paciente teve dor nas costas em gravidezes anteriores?  OK

Fazer Boxplots para cada intensidade de dor para:  
- Idade OK  
- Altura Ok  
- Peso Antes OK  
- Peso Depois OK  
- Peso do bebê OK  

Fazer uma tabela com (linhas) "intensidade da dor" x "proporção de fatores que afetam bem na dor"

Fazer uma tabela com (linhas) "intensidade da dor" x "proporção de fatores que afetam mal na dor"


```{r}
dados_Nada2 <- filter(dados_base, `Intensidade Dor` == 0)
dados_Nadaqueincomode2 <- filter(dados_base, `Intensidade Dor` == 1)
dados_Problematica2 <- filter(dados_base, `Intensidade Dor` == 2)
dados_Forte2 <- filter(dados_base, `Intensidade Dor` == 3)
```

```{r}
#tabelaproporcao <- function(dados){ apply(dados[,11:33], 2, function(x){Contagem = sum(x)
#n = length(x)
#prop = Contagem/n
#return(c(Contagem,n,prop))})}
nada <- tabelaproporcao(dados_Nada2)
nada <- rbind(nada,rep("Nada",ncol(nada)))
nadaqueincomode <- tabelaproporcao(dados_Nadaqueincomode2)
nadaqueincomode <- rbind(nadaqueincomode,rep("nadaqueincomode",ncol(nadaqueincomode)))
problematica <- tabelaproporcao(dados_Problematica2)
problematica <- rbind(problematica,rep("problematica",ncol(problematica)))
forte <- tabelaproporcao(dados_Forte2)
forte <- rbind(forte,rep("forte",ncol(forte)))
tbl_proporcao <- rbind(t(nada),t(nadaqueincomode),t(problematica),t(forte))
colnames(tbl_proporcao) <- c("Nº de SIM","Total","Proporção de SIM","Intensidade da dor")
tbl_proporcao <- cbind(rownames(tbl_proporcao),tbl_proporcao)
tbl_proporcao[,4] <- as.double(tbl_proporcao[,4]) 
```

```{r}



point_prop <- ggplot(data = tbl_proporcao, aes(y=tbl_proporcao[,3]))  + geom_point()
point_prop
```

```{r}
library(plyr)
library(dplyr)
#aux <- sapply(names(dados_base[,11:33]),function(x){ddply(dados_base,~`Intensidade Dor`,summarise,Contagem = sum(`x`),n = length(`x`),prop = Contagem/n)})
```


```{r}
#a111 <- ddply(dados_base,~`Intensidade Dor`,summarise,Contagem = sum(dados_base[,11]),n = length(dados_base[,11]),prop = Contagem/n)
#a111
```


